【裁判字號】    99,交聲,2756
【裁判日期】    990806
【裁判案由】    聲明異議
【裁判全文】
臺灣臺中地方法院交通事件裁定        99年度交聲字第2756號
原處分機關  交通部公路總局臺中區監理所
異  議  人
即受處分人  甲○○
上列異議人因違反道路交通管理處罰條例案件，對於交通部公路
總局臺中區監理所民國99年6 月21日所為之處分（原處分案號：
中監違字第裁60-GF0000000號裁決書），聲明異議，本院裁定如
下：
    主  文
異議駁回。
    理  由
一、原處分意旨略以：異議人即受處分人甲○○駕駛車牌號碼X9
    -3266 號自用小客車，於民國99年5 月26日上午9 時11分許
    ，在臺中市○○街與建國南路口處，因「闖紅燈（直行），
    註：當事人表示地下道上來看不到交通號誌。」之違規，經
    臺中市警察局第三分局正義派出所警員認定違反道路交通管
    理處罰條例第53條第1 項之規定，掣發中市警交字第GF0000
    000 號舉發通知單，予以當場舉發，並移送原處分機關交通
    部公路總局臺中區監理所處理。異議人於期限內到案提出申
    訴，經向舉發機關臺中市警察局第三分局查復後，原處分機
    關於99年6 月21日以中監違字第裁60-GF0000000號裁決書裁
    處罰鍰新臺幣（下同）2,700 元，並記違規點數3 點。
二、本件聲明異議意旨略以：異議人於99年5 月26日上午9 時許
    ，駕駛車牌號碼X9-3266 自用小客車，由臺中市○○街向正
    義街行駛，看到康樂街與建國路及正義街與建國南路交岔路
    口，2 個紅綠燈均為綠燈，當時伊前後並無機車或汽車。綠
    燈時行駛過康樂街與建國路口往下進入臺鐵地下道，過臺鐵
    地下道往上行駛，前後無車，且在短時間、短距離，前幾秒
    綠燈下，從地下道上來注意行車，看到前有警察，卻看不到
    交通號誌下被警察攔下舉發闖紅燈，其實在百口莫辯，心裡
    覺得冤枉，舉發員警說此處常發生車禍，所以才在該處執行
    交通稽查勤務，但其10年才行駛經過該處1 次，因路況不熟
    招來紅單，還是號誌燈不明顯（建議紅綠燈裝到地下道），
    請政府應改善燈號進能改善車禍事故發生，而非處罰無闖紅
    燈意圖之人等語。
三、按車輛面對圓形紅燈表示禁止通行，不得超越停止線或進入
    路口；汽車行駛至交岔路口，其行進、轉彎，應遵守燈光號
    誌，道路交通標誌標線號誌設置規則第206 條第1 項第5 款
    、道路交通安全規則第102 條第1 項第1 款分別定有明文。
    又汽車駕駛人，行經有燈光號誌管制之交岔路口闖紅燈者，
    處1,800 元以上5,400 元以下罰鍰，並予記違規點數3 點；
    違反前揭事件，期限內繳納或到案聽候裁決者，統一裁罰基
    準為2,700 元。道路交通管理處罰條例第53條第1 項、第63
    條第1 項第3 款及違反道路交通管理事件統一裁罰基準及處
    理細則所訂之違反道路交通管理事件統一裁罰基準表亦規定
    甚明。次按，違反行政法上義務之行為，非出於故意或過失
    者，不予處罰，行政罰法第7 條第1 項定有明文。又按人民
    違反法律上之義務而應受行政罰之行為，法律無特別規定時
    ，雖不以出於故意為必要，仍須以過失為其責任條件。但應
    受行政罰之行為，僅須違反禁止規定或作為義務，而不以發
    生損害或危險為其要件者，推定為有過失，於行為人不能舉
    證證明自己無過失時，即應受處罰，司法院大法官會議釋字
    第275 號解釋參照。從而，對於性質屬於行政罰之交通違規
    事件，以行為人有過失時即得依法予以處罰，尚不因行為人
    無故意即可解免其責，合先敘明。
四、經查，本件異議人甲○○於前揭時地，駕駛上開自用小客車
    ，因駕車行經有燈光號誌管制之交岔路口闖紅燈之違規，為
    臺中市警察局第三分局員警當場掣單舉發乙情，有臺中市警
    察局99年5 月26日中市警交字第GF0000000 號舉發違反道路
    交通管理事件通知單影本1 份在卷可稽，並經上開舉發機關
    於99年6 月14日以中分三交字第0990014215號函覆原處分機
    關謂：「二、本案（中市警交字第GF0000000 號）據舉發員
    警指稱於99年5 月26日9 時11分，在臺中市○○○路與正義
    街口，發現自小客車X9-3266 號闖紅燈（直行），經警當場
    攔查，始依違反道路交通管理處罰條例第53條第1 項規定舉
    發在案，…。」等語明確。另觀諸本院命舉發機關提出之違
    規地點道路暨號誌現場照片3 幀，可知依照片一所示，由臺
    中市○○路與康樂街口往建國南路與正義街口方向，在汽車
    甫駛入地下道時，本件建國南路與正義街交岔口之紅綠燈號
    誌，雖有遭鐵路軌道橋墩遮蔽，致汽車駛入地下道時無法直
    接平行看見上開號誌之轉換情形，惟依照片二、照片三所示
    ，一旦汽車自地下道駛過鐵路軌道下方，而欲上行時，即可
    清楚目視在建國南路與正義街口設置之該處紅綠燈號誌運作
    情形，並無任何可能遮蔽駕駛人視線致無法看見該號誌變化
    之障礙物存在，顯見一般汽車駕駛人駕車行經該處，在駛過
    鐵路軌道下方後繼續駕車上行時，即可注意該前方號誌（即
    建國南路與正義街交岔口之紅綠燈號誌）之變換情形，俾以
    隨時採取見號誌為綠燈而繼續前進、號誌已轉換為黃燈即減
    速準備停車，或見號誌已轉換為紅燈即須在路口前暫停，等
    候變換為綠燈後繼續通行該路口之措施，至為灼然。詎異議
    人駕車行經該處，在駛過鐵路軌道下方而駕車上行後，在無
    障礙物、視線未遭遮蔽、視距良好之情形下，本應注意到上
    開該建國南路與正義街交岔口之紅綠燈號誌業已轉變為紅燈
    ，詎其竟疏未注意及此，反逕自前行穿越該路口，致遭警方
    當場發現其闖紅燈而予攔停舉發，實有應注意能注意而不注
    意之過失存在無疑。況異議人既稱其對當地路況不熟等語在
    卷，則其駕車行至上開路口前，更應特予注意路況及道路號
    誌之運作情形，始符常情。揆諸上開法律規定及司法院大法
    官會議釋字第275 號解釋意旨，自不得據以免責，原處分機
    關認定異議人存有上揭「駕車行經有燈光號誌管制之交岔路
    口闖紅燈」之違規事實，非無理由，堪以認定。異議人既有
    上述疏未注意號誌指示之情形存在，則其所辯：其無闖紅燈
    之意圖，因路況不熟招來紅燈，還是號誌燈不明顯云云，即
    不足採。
五、綜上所述，本件異議人駕車行經有燈光號誌管制之交岔路口
    闖紅燈之違規，事證明確，原處分機關依道路交通管理處罰
    條例第53條第1 項及第63條第1 項第3 款及違反道路交通管
    理事件統一裁罰基準表規定裁處罰鍰2,700 元，並依法記違
    規點數3 點，核無違誤，本件異議為無理由，應予駁回。
據上論斷，應依道路交通管理處罰條例第87條第2 項、道路交通
案件處理辦法第19條，裁定如主文。
中    華    民    國    99    年    8     月    6     日
                  交通法庭    法  官  胡芷瑜
以上正本證明與原本無異。
如不服本裁定，應於裁定送達後5 日內向本院提出抗告狀。
                              書記官  沈慧玲
中    華    民    國    99    年    8     月    6     日

司法院資訊處製作；財團法人民間司法改革基金會備份。
